臺灣南投地方法院刑事判決
111年度易字第139號
公  訴  人  臺灣南投地方檢察署檢察官  
被      告  周同倫



選任辯護人  邱東泉律師
上列被告因妨害自由案件，經檢察官提起公訴（110年度偵字第5
225號），本院判決如下：
    主  文
甲○○犯恐嚇危害安全罪，處拘役伍拾日，如易科罰金，以新臺幣
壹仟元折算壹日。
    事  實
一、丁○○因認丙○○與甲○○有債務糾紛，為幫助丙○○索討債務，遂
    於民國110年9月3日10時30分許，由乙○○駕駛車牌號碼000-0
    000號營業自小客車搭載丁○○、丙○○，抵達甲○○位於南投縣○○鎮○○街000號居所，而丁○○、乙○○下車後，丁○○即手持書寫
    「欠債還錢」字樣之紙張，甲○○見狀因而心生不滿，竟基於
    公然侮辱、恐嚇危害安全之犯意，在上開甲○○居所前之不特
    定多數人所得以共見共聞之場所，以「肏你媽」、「媽哩個
    逼」、「他媽的」等語辱罵丁○○，足以貶損丁○○之名譽及社
    會評價，而於丁○○避回車上副駕駛座後，手持家門旁之十字
    鎬對坐在副駕駛座之丁○○，為前後戳刺動作數次，以此等加
    害生命、身體方式恫嚇丁○○，使之心生畏懼，致生危害於安
    全；嗣經丁○○報警處理，而查悉上情。
二、案經丁○○訴由南投縣政府警察局竹山分局報告臺灣南投地方
    檢察署檢察官指揮及偵查起訴。
    理  由
壹、有罪部分：
一、證據能力之認定：
  ㈠按被告以外之人於審判外之言詞或書面陳述，除法律有規定
    者外，不得作為證據；被告以外之人（包括證人、鑑定人、
    告訴人、被害人及共同被告等）於檢察事務官、司法警察官
    或司法警察調查中所為之陳述，與審判中不符時，其先前之
    陳述具有較可信之特別情況，且為證明犯罪事實存否所必要
    者，得為證據，刑事訴訟法第159條第1項、第159條之2分別
    定有明文。是被告以外之人於司法警察（官）調查中所為之
    陳述，依刑事訴訟法第159條第1項規定，係屬傳聞證據，原
    則上無證據能力，惟如該陳述與審判中不符時，其先前之陳
    述具有較可信之特別情況，且為證明犯罪事實存否所必要者
    ，依同法第159條之2規定（即刑事訴訟法第159條第1項所指
    之「除法律有規定者外」），始例外認為有證據能力，如該
    陳述與審判中相符時，因該陳述並不符合刑事訴訟法第159
    條之2有關傳聞例外之規定，故不得作為認定本案犯罪事實
    有無之證據，當以其於審判中之陳述作為證據。經查，證人
    丁○○、乙○○於警詢時所為之證述，屬被告甲○○以外之人於審
    判外之陳述，並無法定例外之情形，依前揭說明意旨，則前
    開證人於警詢時之陳述，應無證據能力。
  ㈡又除前開證人丁○○、乙○○於警詢時之證述外，其餘用以認定
    本案犯罪事實所引用被告以外之人於審判外之供述證據，雖
    屬傳聞證據，惟均經檢察官、被告及辯護人於本院審理中表
    示同意有證據能力（見院卷第124頁），復經本院審酌認該
    等證據之作成無違法、不當或顯不可信之情況，應認為以之
    作為證據應屬適當，揆諸前開規定，認前揭供述證據資料，
    均有證據能力。另本院以下所引用之非供述證據，查無違反
    法定程序取得之情，依刑事訴訟法第158條之4規定反面解釋
    ，亦具證據能力。　　
二、認定犯罪事實所憑證據及理由：訊據被告固坦承於案發時地
    ，因不滿丁○○無故藉由債務名義騷擾，確曾口出「他媽的」
    等情，惟矢口否認有何公然侮辱、恐嚇危害安全等犯行，並
    以其僅係以他媽的等語回應丁○○之挑釁，而無其他侮辱性言
    詞，且係出於一時情緒反應，並無公然侮辱之犯意，亦無手
    持十字鎬作勢攻擊之行為等詞置辯；另辯護人以被告縱有口
    出「他媽的」等言語，然係因遭丁○○手持欠債還錢之紙張，
    情緒激動脫口而出，且非達於貶損丁○○人格而不可容忍之程
    度，且依卷內事證無法證明，被告曾持十字鎬為戳刺行為等
    詞為被告辯護。
  ㈠就被告涉犯公然侮辱犯行部分：
　⒈依證人即告訴人丁○○於偵查、審理中均證稱，被告於前開案
    發時、地，對其以「肏你媽」、「媽哩個逼」等三字經語不
    斷辱罵等節明確，觀諸證人丁○○於偵查、審理中始終證述相
    同，且無矛盾、不合理之處，且與證人丙○○於審理中證述：
    「被告一看到丁○○就開罵，丁○○拿紙條給被告看，被告罵得
    更兇，罵的內容都是三字經、五字經，都是不是好話，應該
    有『肏你媽』、『媽哩個逼』...」等語（見院卷第161頁）、證
    人乙○○於審理中證稱：「（問：在整個過程中，你有無聽到
    被告對丁○○罵什麼？）答：我只聽到被告很大聲嚷嚷，我在
    車上，門關起來，我聽不清楚被告罵的是不是三字經」等節
    （見院卷第155頁），互核前揭證述於客觀情節上均屬相符
    ，自堪憑信；且被告於審理中自承以「他媽的」等語回應告
    訴人等節，則被告於前揭時地分別以「肏你媽」、「媽哩個
    逼」、「他媽的」等語辱罵告訴人，應堪認定。
　⒉另被告、辯護人雖以前揭言詞係基於情緒性之發言，非屬侮
    辱性言詞，亦無公然侮辱之犯意等詞置辯；然按刑法上之公
    然侮辱罪，係指以語言（或舉動）在公共場所向特定之人辱
    罵，為其他不特定人可以聞見之情形。而其語言（或舉動）
    之含義，又足以減損該特定人之聲譽者而言。倘與人發生爭
    執，而心生氣憤、不滿，出言譏罵對方，已具針對性，且係
    基於表達己身不滿，顯非玩笑可比，聽聞者已可感受陳述之
    攻擊性，而非平常玩笑或口頭禪，當然會使該特定人感覺人
    格遭受攻擊，足以貶損其名譽及尊嚴評價，而與刑法第309
    條第1項之構成要件相符（最高法院109年度台上字第4050號
    判決意旨參照）。又所謂「侮辱」者，係以使人難堪為目的
    ，以言語、文字、圖畫或動作，表示不屑、輕蔑或攻擊之意
    思，而足以對於個人在社會上所保持之人格及地位，達貶損
    其評價之程度，即足當之。查被告於前揭竹山鎮大義街旁之
    不特定多數人所得以共見共聞之場所，以「肏你媽」、「媽
    哩個逼」、「他媽的」等語辱罵告訴人，已認定如前，另依
    證人丙○○、乙○○之證述情節，被告於居所前見到丁○○後，即
    連續以言詞辱罵告訴人，顯屬被告為表達己身不滿，而針對
    告訴人為攻擊性之言詞，且前開言詞，於任何聽聞者均可感
    受其陳述之攻擊性，另依社會通念及一般人之合理認知，前
    開「肏你媽」、「媽哩個逼」、「他媽的」等言詞，實具有
    貶低、藐視他人之意，已足以貶損告訴人名譽及尊嚴評價，
    是被告前揭所為，確係出於侮辱及貶損告訴人名譽之主觀犯
    意，核屬公然侮辱之犯行甚明。
  ㈡就被告涉犯恐嚇危害安全犯行部分：
　⒈依證人丁○○於審理中證稱：「被告從他家門邊拿起十字鎬走
    到車門邊後舉起來...後來被告再將十字鎬的木柄拿起，在
    大約腰部的高度，以木柄端坐戳刺的動作...」等語明確，
    核與證人乙○○於審理中證述：「..被告手持木棍的姿勢為前
    後，像是刺槍，沒有左右揮舞，也沒有上下高舉..就是戳刺
    個二、三、四下，除了這個動作，沒有其他動作..」等節大
    致相符，前揭證人於偵查、審理中歷次證述情節均為一致且
    無矛盾之處，則前揭證述情節，實堪憑信。
　⒉另依證人丙○○於審理中證述：「被告有揚言要拿十字鎬，被
    告罵丁○○，罵人之後看到家門邊有十字鎬，被告有作勢要拿
    十字鎬的動作..」等節，被告與告訴人爭執過程中，確實有
    揚言要持十字鎬攻擊告訴人，且曾作勢拿取十字鎬等動作，
    更可以證明被告於前揭案發時地，確曾持十字鎬作勢攻擊告
    訴人；再者，依被告居所前大門除擺放十字鎬外，尚有其他
    含木柄之各類清掃用具、農具等情，此有現場大門照片為證
    （見偵一卷第69頁），且被告、證人丁○○均陳稱衝突發生過
    程約莫數分鐘等情，則被告若無持十字鎬作勢攻擊告訴人，
    告訴人實難於短暫之衝突時間內，即知悉被告家中放置有十
    字鎬之工具，更可以佐證告訴人、證人乙○○前揭證述，被告
    持十字鎬之木柄端對告訴人為戳刺之恫嚇行為，應屬信實。
  ㈢被告前揭所辯，均屬臨訟卸責之詞，實難採信；則被告前開
    犯行堪予認定，本案事證明確，應依法論科。
三、論罪科刑之理由：
  ㈠核被告所為，係犯刑法第309條第1項之公然侮辱罪、同法第3
    05條恐嚇危害安全罪；另被告所為公然侮辱、恐嚇危害安全
    等犯行，均係基於同一犯罪原因，於密接之時間，在相同之
    地點，彼此穿插實施，行為間局部同一，屬同一行為觸犯數
    罪名，為想像競合犯，依刑法第55條前段規定，從一重之恐
    嚇危害安全罪處斷。
  ㈡查被告係29年5月6日出生，此有被告之個人戶籍資料在卷為
    證（見偵卷第15頁），被告於本案行為時已逾80歲，考量被
    告年事已高，且思慮、控制能力已較低落，而本件係因一時
    失慮致犯本案犯行等情節，故依刑法第18條第3項之規定，
    減輕其刑。
  ㈢以行為人為基礎，審酌被告遇事未能克制自我情緒，竟為本
    案公然侮辱、恐嚇危害安全犯行，造成告訴人之恐懼，並貶
    損告訴人之名譽，所為實有不該；併斟酌被告於犯後始終否
    認犯行之態度，暨被告自陳高商畢業、經濟狀況勉持、獨居
    、已退休等家庭生活情狀（見院卷第226頁），及犯罪之目
    的、手段、及其所造成之危害等一切情狀，量處如主文所示
    之刑，並諭知易科罰金之折算標準，以示懲儆。 　　
貳、不另為無罪諭知部分：
一、公訴意旨另以：被告於前揭時地，在丁○○躲回車上副駕駛座
    後，強拉車門數次，因認被告亦同時涉犯刑法第304條強制
    罪等語。
二、按犯罪事實應依證據認定之，無證據不得認定犯罪事實；不
    能證明被告犯罪者，應諭知無罪之判決，刑事訴訟法第154
    條第2項、第301條第1項分別定有明文。又事實之認定，應
    憑證據，如未能發現相當證據，或證據不足以證明，自不能
    以推測或擬制之方法，為裁判基礎；且認定不利於被告之事
    實須依積極證據，苟積極證據不足為不利於被告事實之認定
    時，即應為有利於被告之認定；另認定犯罪事實所憑之證據
    ，雖不以直接證據為限，間接證據亦包括在內，然而無論係
    直接證據或間接證據，其為訴訟上之證明，須於通常一般之
    人均不致有所懷疑，而得確信其為真實之程度者，始得據為
    有罪之認定，倘其證明尚未達到此一程度，而有合理性之懷
    疑存在，無從使事實審法院得有罪之確信時，即應由法院為
    諭知被告無罪之判決（最高法院30年上字第816號、40年台
    上字第86號、76年台上字第4986號判決意旨參照）。
三、公訴意旨認被告涉犯強制罪，無非係以告訴人、證人乙○○於
    偵審中證述以，被告於告訴人回到車輛副駕駛座後，曾數次
    試圖拉開車門等詞為主要論據。然為被告所否認，且依證人
    丙○○於偵查中證稱：「被告沒有強拉車門..」等語甚明（見
    偵一卷第96頁），且告訴人審理中證稱，被告於衝突過程中
    並未曾阻攔其等駕車離去現場等節明確（見院卷第151頁）
    ；而證人乙○○雖證述，被告有強拉車門等行為，然證人乙○○
    於前揭衝突過程中，始終坐於駕駛座上而未曾下車，則其證
    述對比立於車外而可親眼所見之證人丙○○之證述可信性自屬
    較低，再依告訴人亦自陳被告未阻攔車輛離去等情，綜合前
    揭事證以觀，堪認被告並無強拉車門而妨害告訴人自由離去
    之行為。
四、遍觀卷內所附事證，除前開證述外，並無其他證據可佐被告
    有為強拉車門而妨害告訴人離去之犯行，則被告究否有本案
    強制犯行，實非無合理懷疑，依前開說明意旨，實難僅憑前
    開證述，即遽認被告有為本案強制之犯行；綜上，本件公訴
    人所提出之證據，並未達於一般人均不致有所懷疑而得確信
    其為真實之程度，尚不足以證明被告確有公訴意旨所指以強
    拉車門方式妨害告訴人行使權利之犯行，本院基於「罪證有
    疑、利於被告」之原則，就被告此部分犯行本應為無罪之諭
    知，然公訴意旨既認此部分與前揭被告所犯恐嚇危害安全犯
    行部分，為想像競合之裁判上一罪關係，故不另為無罪之諭
    知。
據上論斷，應依刑事訴訟法第299條第1項前段，判決如主文。
本案經檢察官陳俊宏提起公訴；檢察官林孟賢到庭執行職務。
中　　華　　民　　國　　111 　年　　9 　　月　　15　　日
　　　　　　　　　刑事第三庭    法　官　劉彥宏
以上正本與原本無異。
如不服本判決應於收受送達後20日內向本院提出上訴書狀，並應
敘述具體理由；其未敘述上訴理由者，應於上訴期間屆滿後20日
內向本院補提理由書（均須按他造當事人之人數附繕本）「切勿
逕送上級法院」。
告訴人或被害人如對於本判決不服者，應具備理由請求檢察官上
訴，其上訴期間之計算係以檢察官收受判決正本之日期為準。
                                書記官  劉  綺
中　　華　　民　　國　　111 　年　　9 　　月　　16　　日
　　　　　　　　　
附錄本案論罪科刑法條：　
中華民國刑法第305條
以加害生命、身體、自由、名譽、財產之事恐嚇他人，致生危害
於安全者，處2年以下有期徒刑、拘役或9千元以下罰金。
中華民國刑法第309條第1項
公然侮辱人者，處拘役或9千元以下罰金。